臺灣宜蘭地方法院刑事判決
111年度訴字第8號
公  訴  人  臺灣宜蘭地方檢察署檢察官
            林韋辰



上列被告因妨害秩序等案件，經檢察官提起公訴（110年度偵字
第4490號），本院判決如下：
    主  文
丁○○成年人故意對少年犯意圖供行使之用而攜帶兇器在公共場所
聚集三人以上下手實施強暴罪，處有期徒刑柒月。未扣案之空氣
槍壹支沒收，於全部或一部不能沒收或不宜執行沒收時，追徵其
價額。
    事  實
丁○○為成年人，與己○○為朋友關係。緣己○○（業經本案另行判
  決）因不滿少年庚○○（民國95年7月生）與其子蕭○棠於打球時
  發生衝突，竟基於意圖供行使之用而攜帶兇器在公共場所聚集
  三人以上施強暴之首謀犯意，於110年5月2日22時許，先透過
  戊○○（另行審結）查悉庚○○在宜蘭縣頭城鎮之住處（詳卷）後
  ，再邀集丁○○、丙○○（業經本案另行判決）、甲○○（業經本案
  另行判決）一同前往，丁○○、丙○○、甲○○即共同基於意圖供行
  使之用而攜帶兇器在公共場所聚集三人以上下手施強暴之犯意
  聯絡，分持足供兇器使用之空氣槍1支、甩棍1副、球棒1支，
  一同前往庚○○上址住處前，先由己○○拍門、按門鈴叫囂，未獲
  回應後，即由丙○○手持甩棍、甲○○則持球棒，擊破1樓大門玻
  璃，丁○○則持空氣槍射擊2樓窗戶，致庚○○住處1樓大門玻璃、
  2樓窗戶玻璃毀損不堪使用（毀損罪部分業經撤回告訴，詳後
  「不另為不受理之諭知」），而妨害公共秩序及公眾安寧。
案經庚○○訴由宜蘭縣政府警察局礁溪分局報告臺灣宜蘭地方檢
  察署檢察官偵查起訴。
    理  由
證據能力：按被告以外之人於審判外之陳述，雖不符刑事訴訟
  法第159條之1 至第159 條之4 之規定，而經當事人於審判程
  序同意作為證據，法院審酌該言詞陳述或書面陳述作成時之情
  況，認為適當者，亦得為證據，刑事訴訟法第159 條之5 第1
  項定有明定。本判決下列所引用被告丁○○以外之人於審判外之
  陳述，經被告於本院準備程序時表示對於證據能力無意見，並
  同意做為調查證據使用（訴卷二第103頁），復經本院審酌前
  開陳述作成時之情況，並無違法不當情事，因認具證據能力。
  又本案認定事實之其餘非供述證據，並無證據證明係公務員違
  背法定程序所取得，依同法第158條之4反面解釋，亦均有證據
  能力，核先敘明。
認定事實所憑之證據及理由：前揭犯罪事實，業據被告丁○○坦
  承不諱，核與同案被告己○○、丙○○、甲○○、戊○○之供述（警卷
  第2至11、14至17頁、偵卷第62頁、訴卷一第99至103頁、訴卷
  二第17至27、99至105、200至217頁），告訴人庚○○之指訴（
  警卷第18頁、偵卷第63至64頁）及證人乙○○（少年庚○○之母）
  、蕭○棠、林○安、石○均、李○宗、簡○呈之證述情節大致相符
  （偵卷第63至64頁、警卷第24至34頁），並有槍枝初步檢視報
  告表1件暨槍枝初步檢視相片7紙、監視器錄影畫面擷取相片17
  紙、門窗遭毀損之現場相片7紙（警卷第43至46頁背面、第55
  至60頁背面）等附卷可稽，足認被告前開出於任意性之自白核
  與事實相符，得作為認定事實之依據。本件事證明確，被告犯
  行堪以認定，應依法論科。
論罪科刑：
㈠按檢察官代表國家提起公訴，依檢察一體原則，到庭實行公訴
  之檢察官如發現起訴書用法有明顯錯誤，得本於自己確信之法
  律見解，於論告時更正起訴之法條。查本案起訴法條經到庭實
  行公訴之檢察官於111年7月28日論告時予以更正（訴卷二第21
  6頁審理），依上說明，檢察官認被告所涉法條即以前開論告
  時所更正之法條為據，先予敘明。
㈡被告於為前揭行為時，為年滿20歲之成年人，告訴人庚○○則未
  滿18歲，有其等個人戶籍資料查詢結果在卷可稽（警卷第76頁
  ），且為被告所明知，業經被告供承在卷（訴卷二第342頁）
  ，被告對少年庚○○實施犯罪，是核被告所為，係犯兒童及少年
  福利與權益保障法第112條第1項本文後段、刑法第150條第2項
  第1款、第1項後段之成年人故意對少年犯意圖供行使之用而攜
  帶兇器在公共場所聚集三人以上下手實施強暴罪。
㈢被告與同案被告丙○○、甲○○間，就上開意圖供行使之用而攜帶
  兇器在公共場所聚集3人以上下手實施強暴罪，有犯意聯絡及
  行為分擔，應論以共同正犯。惟刑法條文有「結夥3人以上」
  者，其主文之記載並無加列「共同」之必要（最高法院79年度
  台上字第4231號判決意旨參照），是本條文以「聚集3人以上
  」為構成要件，應為相同解釋，方為適論。
㈣按在公共場所或公眾得出入之場所聚集三人以上，施強暴脅迫
  者，在場助勢之人，處1年以下有期徒刑、拘役或10萬元以下
  罰金；首謀及下手實施者，處6月以上5年以下有期徒刑；犯前
  項之罪，而有下列情形之一者，得加重其刑至2分之1：一、意
  圖供行使之用而攜帶兇器或其他危險物品犯之。二、因而致生
  公眾或交通往來之危險，刑法第150條第1項、第2項定有明文
  ，該條第2項為獨立之犯罪類型，屬刑法分則加重之規定。惟
  依上述規定，法院對於行為人所犯刑法第150條第2項第1款、
  第1項前段、後段之行為，是否加重其刑，有自由裁量之權，
  事實審法院應依個案具體情狀，考量當時客觀環境、犯罪情節
  及危險影響程度、被告涉案程度等事項，綜合權衡考量是否有
  加重其刑之必要性。本院審酌本案緣起係因同案被告己○○不滿
  告訴人與其子因打球滋生糾紛，而邀集被告及同案被告丙○○、
  甲○○到場為本案犯行，被告亦無視該處為公共場所，隨時有其
  他民眾出現或經過，而持空氣槍前往，並進而持前開兇器為施
  暴之行為，已對公共秩序及社會安寧造成相當程度之危害，是
  本院認有依前揭規定，對被告予以加重其刑之必要，爰依法加
  重其刑。
㈤爰審酌被告因同案被告己○○之子與告訴人有糾紛，而經同案被
  告己○○邀集，即持空氣槍前往並施暴，已對公共秩序造成相當
  程度之危害，並致告訴人財物受有損害，所為實非可取，然被
  告坦承犯行，態度尚可，復已與告訴人達成和解，有和解書1
  紙在卷可稽（訴卷二第29頁），並衡酌本件係由同案被告己○○
  首謀糾集，被告則係經約同到場，及被告施暴之情節及參與程
  度，兼衡被告於本案犯行前，無經法院判處罪刑之紀錄，有臺
  灣高等法院被告前案紀錄表在卷可參，暨被告於本院審理時自
  陳：已婚，在后里工廠工作，經濟狀況勉持及國中畢業之智識
  程度等一切情狀（訴卷二第343頁），量處如主文所示之刑。
沒收：
㈠未扣案之空氣槍1支，係被告所有，業經被告及同案被告己○○供
  述在卷（訴卷二第101、213、342頁），並係供被告犯本案妨
  害秩序罪所用之物，已如前述認定，爰依刑法第38條第2項前
  段、第4項之規定宣告沒收，並於全部或一部不能沒收或宜執
  行沒收時，追徵其價額。
㈡至未扣案之甩棍1副、球棒1支，分別為同案被告丙○○、甲○○所
  有，業於同案被告丙○○、甲○○判決時宣告沒收，不再重覆為沒
  收之諭知。
五不另為不受理之諭知：
㈠公訴意旨另以：被告丁○○與同案被告己○○、丙○○、甲○○共同所
  為前揭妨害秩序之行為，造成告訴人住處1樓大門及2樓窗戶玻
  璃毀損不堪使用，因認被告與同案被告己○○、丙○○、甲○○等人
  ，亦共同涉犯刑法第354條之毀損罪嫌。
㈡按告訴乃論之罪，告訴人於第一審辯論終結前得撤回其告訴；
  又告訴乃論之罪，其告訴經撤回者，應諭知不受理之判決，刑
  事訴訟法第238條第1項、第303條第3款分別定有明文。
㈢本件公訴意旨所指被告與同案被告己○○等人所共同涉犯之刑法
  第354條毀損罪，依同法第357條規定，須告訴乃論。茲因本案
  業經告訴人庚○○具狀撤回毀損告訴，有撤回告訴聲請狀1紙在
  卷可證（訴卷二第107頁），是此部分本應為不受理之諭知，
  惟被告此部分犯行倘成立毀損罪，與上開經本院認定有罪之妨
  害秩序犯行間，有想像競合犯之裁判上一罪關係，爰不另為不
  受理之諭知。
不另為無罪之諭知：
㈠公訴意旨另以：被告與同案被告己○○、丙○○、甲○○、戊○○等人
  ，共同基於恐嚇之犯意聯絡，於110年5月2日22時許，一同前
  往前址告訴人庚○○與其母乙○○之住處，先由同案被告丙○○手持
  甩棍拍門、按門鈴叫囂，未獲回應後，被告即持空氣槍擊破1
  樓大門玻璃，繼之持空氣槍射擊2樓窗戶玻璃，以此方式恐嚇
  少年庚○○及少年之母乙○○，致生危害於安全，因認被告與同案
  被告己○○等人亦共同涉犯刑法第305條之恐嚇罪嫌。
㈡按犯罪事實應依證據認定之，無證據不得認定犯罪事實；不能
  證明被告犯罪者或其行為不罰者，應諭知無罪之判決，刑事訴
  訟法第154條第2項及第301條第1項分別定有明文。又刑法第30
  5條之恐嚇罪，係以加害生命、身體、自由、名譽、財產之事
  恐嚇他人，致生危害於安全者，必以對生命、身體、自由、名
  譽、財產有惡害之通知，使心生畏怖並致生危害於安全者，始
  得以上開規定相繩。又所謂惡害之通知，係指明確而具體加害
  上述各種法益之意思表示，客觀上一般人皆認足以構成威脅，
  致接受意思表示者之生活狀態陷於危險不安之境，倘非具體明
  確，即難認係惡害通知。
㈢經查，被告與同案被告己○○等人有共同為前開「拍門、按門鈴
  叫囂，持甩棍、球棒擊破1樓大門玻璃，持空氣槍射擊2樓窗戶
  」等行為，固經本院認定如前，告訴人庚○○及其母乙○○確因被
  告等人之舉而心生畏懼，亦經告訴人庚○○於警詢時指訴綦詳（
  警卷第18頁背面），然被告等人前開妨害秩序、毀損之行為，
  已屬「現在不法之侵害」，被告等人除前開妨害秩序、毀損之
  行為外，並未再加諸其他任何言詞、動作或舉措，而為「將加
  害生命、身體、自由、名譽、財產之事」通知告訴人或被害人
  之意，既非屬將來惡害之通知，參諸前揭說明，自與刑法恐嚇
  危害安全罪之構成要件有間，是被告除構成前開認定之妨害秩
  序罪及經撤回之毀損罪外，尚難另以恐嚇罪責相繩，則此部分
  本應為被告恐嚇無罪之諭知，惟被告此部犯行倘成立犯罪，與
  上開起訴經本院認定有罪之妨害秩序之犯行間，有想像競合之
  裁判上一罪關係，爰不另為無罪之諭知。
據上論斷，應依刑事訴訟法第299條第1項前段，兒童及少年福利
與權益保障法第112條第1項，刑法第28條、第150條第1項後段、
第2項第1款、第38條第2項前段、第4項，刑法施行法第1條之1第
1項，判決如主文。
本案經檢察官黃正綱提起公訴，檢察官林禹宏到庭執行職務。
中　　華　　民　　國　　111 　年　　9 　　月　　13　　日
                  刑事第四庭  審判長法  官  林惠玲
                                    法  官  楊心希
                                    法  官  陳錦雯
以上正本證明與原本無異。
如不服本判決應於收受送達後二十日內向本院提出上訴書狀，並
應敘述具體理由；其未敘述上訴理由者，應於上訴期間屆滿後二
十日內向本院補提理由書(均須按他造當事人之人數附繕本)「切
勿逕送上級法院」。
                                   書記官  吳蔚宸
中　　華　　民　　國　　111 　年　　9 　　月　　13　　日
附錄所犯法條：
中華民國刑法第150條
在公共場所或公眾得出入之場所聚集三人以上，施強暴脅迫者，
在場助勢之人，處1年以下有期徒刑、拘役或10萬元以下罰金；
首謀及下手實施者，處6月以上5年以下有期徒刑。
犯前項之罪，而有下列情形之一者，得加重其刑至二分之一：
一、意圖供行使之用而攜帶兇器或其他危險物品犯之。
二、因而致生公眾或交通往來之危險。